臺灣臺北地方法院民事判決　　　　　　　94年度訴字第1665號
　　原　　　告　己○○
　　訴訟代理人　江東原律師
　　　　　　　　許英傑律師
　　被　　　告　乙○○
　　訴訟代理人　程巧亞律師
　　被　　　告　戊○○
　　　　　　　　庚○○
　　被　　　告　丁○○
　　　　　　　　丙○○
　　上 列 2 人
　　訴訟代理人　甲○○　　住同.
上列當事人間協同辦理所有權移轉登記事件，本院於中華民國
94年11月30日言詞辯論終結，判決如下：
    主  文
原告之訴駁回。
訴訟費用由原告負擔。
    事實及理由
甲、程序方面：
一、本件被告戊○○、己○○、丁○○、丙○○未於最後言詞辯
    論期日到場，核無民事訴訟法第386 條所列各款之情形，爰
    依原告之聲請，准由其一造辯論而為判決。
二、按訴狀送達後，原告不得將原訴變更或追加他訴，但擴張或
    減縮應受判決事項之聲明者，不在此限，民事訴訟法第255
    條第1項第3款定有明文。經查，本件原告於民國94年2月4日
    起訴時請求(一)被告應協同原告就坐落台北市○○區○○段4
    小段第635號土地所有權應有部份477/20000辦理移轉變更登
    記為其所有。(二)被告應協同原告就坐落系爭635 地號上台北
    市○○區○○段4小段01376建號即門牌號碼台北市○○○路
    ○段213號5樓之1 建物所有權應有部份1/2（含共同使用部分
    ）辦理移轉、變更登記為其所有。(三)被告應協同原告坐落台
    北市○○區○○段4小段01387建物即門牌號碼台北市○○○
    路○段213號房屋地下2、3層建物所有權應有部份1809/40000
    辦理移轉、變更登記為其所有（上開3 項聲明所述不動產，
    下稱系爭不動產）。嗣於94年11月30日減縮上開3 項聲明中
    關於變更登記部分，揆諸前開規定，應予准許，合先敘明。
乙、實體方面：
一、原告起訴主張：被繼承人即訴外人郭係伊、被告戊○○、
    被告庚○○、被告乙○○之母，亦係被告丁○○及丙○○之
    祖母，郭與伊於84年8月2日成立贈與合意，約定郭將其
    所有系爭不動產應有部分登記予伊，並與兩造在月曆紙上簽
    立贈與協議圖。嗣因郭生前未依約履行即死亡，自應由其
    繼承人履行系爭不動產所有權移轉登記之義務，惟被告乙○○卻拒絕履行。爰依民法第406條、第1148條、第1153條第1
    項，訴請被告應協同伊辦理系爭不動產所有權移轉登記等情
    。並聲明：(一)被告應協同原告就上列第635號土地所有權應
    有部份477/2 0000辦理移轉登記為其所有。(二)被告應協同原
    告就上列第01376建號所有權應有部份1/2（含共同使用部份
    ）辦理移轉登記為其所有。(三)被告應協同原告就上列第0138
    7建號所有權應有部份1809/ 40000辦理移轉登記為其所有。
二、被告乙○○則以：伊母郭從未於84年8月2日與原告成立贈
    與契約，將系爭不動產贈與原告，伊固於當日在月曆紙上寫
    明「乙○○放棄媽媽財產需蓋章無條件放棄」等字樣，僅係
    基於郭生前為應付原告與己○○等人分產所書寫，亦不生
    拋棄繼承效力等語，資為抗辯。並聲明：原告之訴駁回。
三、被告戊○○、己○○、丁○○、丙○○未於最後言詞辯論期
    日到場，惟據渠等先前陳述略以：伊等對於原告主張並不爭
    執，皆願意配合原告辦理系爭不動產移轉登記等語。
四、按共同訴訟人中一人之行為有利益於共同訴訟人者，其效力
    及於全體；不利益者，對於全體不生效力，民事訴訟法第56
    條第1 款定有明文。查本件原告依贈與及繼承之法律關係，
    請求被告應協同將系爭不動產所有權辦理移轉登記，因該訴
    訟標的對被告全體需合一確定，故被告戊○○、庚○○、丁○○、丙○○在本院對原告主張訴訟標的所為之認諾，因對
    共同訴訟人被告乙○○不利益，故渠等所為之認諾，自不生
    效力，先予陳明。
五、原告主張系爭不動產原為被繼承人郭所有，而郭已於93
    年1 月14日死亡，兩造皆為其繼承人，並就系爭不動產業已
    辦理繼承登記等情，此有土地及建物登記謄本、遺產稅證明
    書及戶謄謄本在卷可參（分見本院94年度北調字第83號卷第
    8頁至第24頁、第28頁，本院卷第43頁至第46 頁），並為被
    告所不爭，堪信為真實。
六、查原告主張依贈與及繼承之法律關係請求被告協同辦理系爭
    不動產移轉登記，惟被告乙○○否認，並上開情詞置辯。是
    本件爭點厥為：原告與郭間就系爭不動產是否成立贈與契
    約？茲論述如下：
(一)、按當事人主張有利於己之事實者，就其事實有舉證之責任，
    民事訴訟法第277條第1項前段定有明文，主張法律關係存在
    之當事人，應就該法律關係發生所須具備之特別要件，負舉
    證之責任，最高法院48 年台上字第887號著有判例。又民事
    訴訟如係原告主張權利者，應先由原告負舉證之責，若原告
    不能舉證，以證實自己主張之事實為真實，則被告就其抗辯
    事實即令不能舉證，或其舉證尚有疵累，亦應駁回原告之訴
    ，此亦有最高法院72年台上字第4225號判決意旨可資參照。
    查原告主張伊與郭間就系爭不動產於84年8月2日業已成立
    贈與契約，惟為被告乙○○所否認，原告自應就此部分主張
    負舉證之責。雖原告提出其與郭記載系爭不動產分配圖及
    車位號碼分配之月曆紙為證（見本院卷第39頁），然系爭月
    曆紙內固記載系爭建物分配圖與分配車位號碼以及「84.8.2
    . 郭」等字樣，惟遍觀該紙月曆圖並無任何關於贈與之支
    字片語，然單就圖面意義，充其量僅能認係郭生前就其財
    產所繪之分配圖，並無法證明郭確有贈與系爭不動產之意
    ，況倘若郭果有贈與之意，則其慎重其事召集晚輩，並當
    眾將系爭不動產贈興原告，豈有拖延將近10年，至其於93年
    1 月14日往生之前未履行承諾之情，而違背其贈與之原意？
    再者，該月曆紙分配車位號碼下方，關於「乙○○放棄媽媽
    財產需蓋章無條件放棄」等字句，被告戊○○與被告乙○○
    皆自陳係其親書之文句（見本院卷第79頁），經本院將該月
    曆紙送請法務部調查局鑑驗筆跡，法務部調查局則以相關字
    數過少，無法進行比對為由退回等情，此有該局94 年8月29
    日調科貳字第06400396470 號函可參（見本院卷第99頁），
    雖依現存證據無法斷定何人書寫該段文字，惟依該段文句內
    容而觀，倘係郭贈與系爭不動產予原告，郭自有決斷之
    權，何需另載明被告乙○○放棄郭財產之文意？是原告徒
    憑該月曆紙主張郭生前贈與系爭不動產云云，尚無可採。
(二)、另參酌原告己○○與被告戊○○、庚○○、丁○○及丙○○
    等人於93年12月14日委請律師函知被告乙○○，該函文亦敘
    稱：「查依先母郭生前遺言，台北市松山區○○○路○ 段
    213 號5樓房屋及其基地，由戊○○繼承1/2，丁○○、丙○○各繼承1/4，又同所5樓之1房屋及其基地，由己○○繼承1
    /2，庚○○繼承1/2，業經貴律師於民國93 年11月16日以93
    年高法字第023 號函，告知林上鈞律師轉告乙○○在案。乙○○竟要求上開房屋承租人，按月將1/5 之租金直接給付伊
    取得，顯非有理」等語（見本院卷第52頁至第53頁），足見
    原告與被告戊○○、庚○○、丁○○及丙○○等人皆認郭
    並無贈與系爭不動產之意，而係預為遺產之分配，則渠等改
    異前詞，咸在本件訴訟中主張郭生前贈與云云，自無可採
    。
六、綜上所述，原告與郭既未就系爭不動產成立贈與契約，則
    原告依贈與契約請求被告協同辦理系爭不動產所有權移轉登
    記，為無理由，應予駁回。
七、本件事證已臻明確，兩造其餘攻擊或防禦方法，經本院審酌
    後，認均與本件之結論無涉，茲不再一一論述，併予敘明。
八、訴訟費用負擔之依據：民事訴訟法第78條。
中　　華　　民　　國　　94　　年　　12　　月　　9 　　日
                        民事第一庭法官  傅中樂
以上正本係照原本作成。
如對本判決上訴，須於判決送達後20日內向本院提出上訴狀。
中　　華　　民　　國　　94　　年　　12　　月　　9 　　日
                                書記官  葉志昭
